臺灣士林地方法院刑事裁定　　　　　　　94年度聲判字第26號
聲　請　人　乙○○
代　理　人　吳仲立律師
被　　　告　甲○○
上列聲請人因告訴被告背信等案件，不服臺灣高等法院檢察署檢
察長於中華民國94年5 月13日駁回再議之處分（94年度上聲議字
第1527號），聲請交付審判，本院裁定如下：
    主  文
聲請駁回。
    理  由
一、按告訴人不服上級法院檢察署檢察長或檢察總長認再議為無
    理由而駁回之處分者，得於接受處分書後10日內委任律師提
    出理由狀，向該管第一審法院聲請交付審判；法院認交付審
    判之聲請不合法或無理由者，應駁回之，刑事訴訟法第258
    條之1 第1 項、第258 條之3 第2 項前段分別定有明文。
二、本件聲請人乙○○以被告甲○○涉犯刑法背信罪嫌，向臺灣
    士林地方法院檢察署（下稱士林地檢署）檢察官提出告訴，
    經該署檢察官於民國94年4 月13日，以94年度偵字第2972號
    為不起訴處分後，聲請人不服而聲請再議，經臺灣高等法院
    檢察署（下稱高檢署）檢察長於94年5 月13日，以94年度上
    聲議字第1527號處分書，以聲請再議為無理由而駁回。
三、聲請交付審判意旨略以：
  (一)本案係採經營權與所有權分離，被告僅係受委託經營百樂家
    股份有限公司（下稱百樂家公司），與一般公司之負責人權
    屬不同：被告初時與聲請人洽談時，由於被告希望可無償經
    營百樂家公司所屬之義式西餐廳，幾經協商後，93年6 月25
    日聲請人與被告簽訂委託經營合作協議書，雙方約定，聲請
    人（及其指定之特定人）就已投資之裝潢、設備、生財器具
    持股百分之40，被告由於資金短缺，聲請人同意委託經營部
    分給予持股百分之60，因經營餐廳涉及公共安全與公共衛生
    ，故被告同意由伊掛名負責人，俟合作契約解除後，伊便返
    還裝潢及生財設備，並解除相關責任，並以93年7 月1 日為
    合約生效日，至於相關之經營範圍及委託資產部分，均詳列
    於系爭合約書第1 條、第3 條及第9 條，依該等條文約定內
    容，厥足證明被告係受委託經營，雙方並非股權買賣，被告
    亦未出資分文，否則雙方無須約定合作關係終止後，被告應
    將原屬於聲請人所有之生財器具返還聲請人。
  (二)「蛋糕坊」僅係百樂家公司之其中一部門，財產所有權為聲
    請人所有，此為被告所明知：依合作協議書第2 條約定，「
    蛋糕坊」員工之薪資及勞健保均由聲請人支付，租金與水電
    費用則由被告負擔，由茲足證被告自始即已知「蛋糕坊」係
    歸聲請人獨立經營，但並非另外設立之公司，相關財產均為
    聲請人所有，被告無權介入，「蛋糕坊」僅係附掛登記（或
    信託）於百樂家公司之其中一部門，對外百樂家公司仍係「
    蛋糕坊」工作人員之雇主，而依雙方合作意旨，「蛋糕坊」
    對外亦得以百樂家公司名義對外營業，並以百樂家公司所開
    立之發票向客戶請款。
  (三)被告違反委託意旨，嚴重損害聲請人之利益：1 、誠如前述
    ，被告於簽訂合作契約時即詳知需支付百樂家員工健保費，
    「蛋糕坊」員工健保費則由聲請人支付，惟自93年7 月l 日
    起被告接手經營後即拒付健保費。2 、依合作協議書第9 條
    約定，「蛋糕坊」之營業稅稅項需由被告負擔，被告於強索
    「蛋糕坊」未果即拒開發票，致聲請人無從向客戶請款。3
    、依合作協議書第5 條約定，被告需於受託經營後應將營業
    情況及財務報表列帳告知股東，惟被告經營迄今，所有帳冊
    均未依約提出，縱經聲請人再三催告，被告均置若罔聞。4
    、基上所述，被告係受聲請人委託經營百樂家公司，卻違反
    合作協議書種種約定，此即屬背信，與被告是否為百樂家公
    司之負責人身分無關。
  (四)即便被告係百樂家公司負責人，依協議書經營權與所有權分
    離之意旨，被告亦無權處分「蛋糕坊」之設備：誠如前述，
    被告充其量僅係有條件受委託經營百樂家公司，雖經聲請人
    同意由伊任職為負責人，惟伊對於百樂家公司之一切設備、
    生財器具並無逕行處分之權利，合作契約亦載明，契約解除
    後，被告便應將原屬於聲請人所有之生財器具返還聲請人，
    且雙方約定被告之經營範圍，主要係在百樂家公司所屬之義
    式西餐廳，並未包含「蛋糕坊」，「蛋糕坊」之經營權仍屬
    聲請人所有，「蛋糕坊」之生財器具如烤箱、烤爐、攪拌器
    、材料……及運送蛋糕之冷凍車（車號1622-DE）僅 係附掛
    登記（或信託）於百樂家公司名下，事實上所有權仍歸聲請
    人所有，被告無權作任何處分，此等事實均為被告所明知，
    豈料被告於93年9 月l 日來函欲索「蛋糕坊」能一併交予經
    營遭拒後，竟辯稱該蛋糕車屬百樂家公司所有，伊有權處分
    ，於93年12月間便私自打造該車鑰匙並偽稱行照遺失，將該
    冷凍車盜賣予他人，此舉不但違反雙方合作協議（即背信）
    ，其私自盜賣聲請人之財產，更有觸犯竊盜與侵占之嫌。
  (五)合作關係終止後，被告仍將百樂家公司之大小章、帳冊及生
    財器具占為己有，且仍繼續營業，以圖利自己：被告於93年
    10月間曾以百樂家於簽訂協議書前，與飛雅公司涉訟為由來
    函終止協議書，聲請人除出示切結書，證明該涉訟案與被告
    無涉，另同意與被告解除合作協議，並要求被告需立即返還
    百樂家公司之大小章與帳冊，並辦理解約及生財器具返還事
    宜，惟被告卻意圖為自己不法利益，侵占公司大小章及生財
    器具，甚至擅自更改餐廳名稱，將百樂家招牌拆除改為ABCD
    ，並在原址擴大營業迄今，是被告此舉顯然亦已觸犯侵占罪
    。
  (六)被告有意圖為自己不法利益之動機：被告自始明知「蛋糕坊
    」之生財器具及經營權均為聲請人所有，惟被告於強索「蛋
    糕坊」之經營權遭聲請人拒絕後，便挾其為百樂家公司之登
    記負責人，即拒絕提供發票予「蛋糕坊」使用、擅自處分「
    蛋糕坊」之生財器具、將「蛋糕坊」員工之勞健保自百樂家
    公司除名，讓「蛋糕坊」無法繼續運作，其目的無非係要令
    聲請人放棄「蛋糕坊」之經營權，進而自行進駐經營，以謀
    取自己利益。是原檢察官及高檢署完全未盡調查之能事，率
    爾為不起訴處分及駁回再議，令人不服，為此依法聲請交付
    審判云云。
四、本件聲請人即告訴人乙○○雖以前揭理由認被告甲○○涉有
    刑法之業務侵占、背信等罪嫌，而向本院聲請交付審判。惟
    查：
  (一)按新修正刑事訴訟法第258 條之1 規定告訴人得向法院聲請
    交付審判，係新增對於「檢察官不起訴或緩起訴裁量權」制
    衡之一種外部監督機制，法院僅就檢察官所為不起訴或緩起
    訴之處分是否正確加以審查，以防止檢察機關濫權，依此立
    法精神，同法第258 條之3 第3 項規定法院審查聲請交付審
    判案件時「得為必要之調查」，其調查證據之範圍，自應以
    偵查中曾顯現之證據為限；而同法第260 條對於不起訴處分
    已確定或緩起訴處分期滿未經撤銷者得再行起訴之規定，其
    立法理由說明該條所謂不起訴處分已確定者，包括「聲請法
    院交付審判復經駁回者」之情形在內，是前述「得為必要之
    調查」，其調查證據範圍，更應以偵查中曾顯現之證據為限
    ，不得就告訴人新提出之證據再為調查，亦不得蒐集偵查卷
    以外之證據，否則，將與刑事訴訟法第260 條之再行起訴規
    定，混淆不清，亦將使法院兼任檢察官而有回復「糾問制度
    」之虞；且法院裁定交付審判，即如同檢察官提起公訴使案
    件進入審判程序，是法院裁定交付審判之前提，必須偵查卷
    內所存證據已符合刑事訴訟法第251 條第1 項規定「足認被
    告有犯罪嫌疑」檢察官應提起公訴之情形，亦即該案件已經
    跨越起訴門檻，否則，縱或法院對於檢察官所認定之基礎事
    實有不同判斷，但如該案件仍須另行蒐證偵查始能判斷應否
    交付審判者，因交付審判審查制度並無如同再議救濟制度得
    為發回原檢察官續行偵查之設計，法院仍應依同法第258 條
    之3 第2 項前段規定，以聲請無理由裁定駁回，此合先敘明
    。
  (二)次按犯罪事實應依證據認定之，無證據不得認定犯罪事實，
    刑事訴訟法第154 條第2 項定有明文。復按告訴人之告訴，
    係以使被告受刑事訴追為目的，是其陳述是否與事實相符，
    仍應調查其他事實以資審認，始得為不利被告之認定，最高
    法院著有52年臺上字第1300號判例可資參照。
  (三)訊據被告甲○○固坦承擔任百樂家公司負責人，並拒絕交付
    百樂家公司之大、小章、銀行存摺予聲請人乙○○，及出售
    車牌號碼1622-DE 號冷凍車之事實，惟堅詞否認涉有何業務
    侵占、背信等犯行，辯稱：百樂家公司與聲請人現無任何關
    係，在簽訂本件契約時，已要求對方將「蛋糕坊」與百樂家
    公司分開經營，實際上「蛋糕坊」之營收不應該依附在百樂
    家公司之下，故拒絕提供公司大小章與「蛋糕坊」使用，且
    伊擔任百樂家公司負責人後未曾為「蛋糕坊」作帳，然聲請
    人屢次要求「蛋糕坊」之帳目蓋用百樂家公司之大、小章，
    造成百樂家公司會計不勝其擾；「蛋糕坊」員工非伊管理，
    薪資亦非百樂家公司支付。又該部冷凍車係百樂家公司資產
    ，因該車肇事後伊屢遭法院傳喚，故出售該車，將出售該車
    所得款項存入百樂家公司帳戶以填補資金缺口，並開立發票
    等語。經查：
    1.本件被告甲○○與聲請人乙○○於93年6 月25日簽立合作
      協議書，就百樂家公司設於臺北市○○區○○街166 巷4
      號地下室及1 至4 樓整棟餐廳之經營事項達成協議，略為
      ：第1 條，百樂家公司之營運範圍不包括「蛋糕坊」。第
      2 條，「蛋糕坊」之租金與水電費用由被告負擔，收益歸
      聲請人所有，聲請人並須支付員工之薪資及勞健保費用。
      第3 條，現有之百樂家公司改組，由被告及指定股東占百
      分之60，並為負責人，聲請人及指定股東占百分之40。第
      4 條，被告負責百樂家公司之實際營運，一切虧損自負，
      與聲請人無關。第5 條，百樂家公司必須依照一般會計原
      則作帳。第6 條，被告必須完全負責支付百樂家公司每月
      之租金及一切營運成本。第7 條，被告須於簽署本協議書
      之日起7 日內，支付聲請人先前支付予房東之押金新臺幣
      （下同）67萬5,000 元。第8 條，百樂家公司出租予電信
      業者基地台費用，自本協議書簽訂後，由百樂家公司取得
      。第9 條、第1 條，百樂家公司或被告日後營業終止時，
      須由被告負擔經營期間之一切稅捐，即百樂家公司在93年
      7 月1 日之前所積欠之一切稅捐及員工勞健保費用由聲請
      人負擔，之後由被告負擔（其餘略）。聲請人於簽約同日
      ，並已簽收1 紙以被告為發票人、發票日期為93年6 月30
      日、面額為67萬5,000 元之支票。迨93年8 月26日，被告
      即變更登記為百樂家公司之負責人，擔任董事長及代表人
      ，以上有93年6 月25日合作協議書、支票、臺北市政府營
      利事業登記證、董事、監察人資料及公司基本資料查詢影
      本各1 紙附卷可稽。聲請人於檢察官偵查中亦自承：百樂
      家公司自93年7 月1 日後之負責人為甲○○，伊在百樂家
      公司未有任何股份，僅負責管理「蛋糕坊」，「蛋糕坊」
      在營運上係獨立於百樂家公司之外，惟帳目列在百樂家公
      司之下，並開立百樂家公司發票，但內帳部分與百樂家公
      司分開等語在卷。是以本件被告自協議生效後，係百樂家
      公司之負責人，聲請人係「蛋糕坊」之管理負責人，僅其
      經營位置設於百樂家公司營運地點之大樓內。
    2.按刑法第336 條第2 項業務侵占罪之成立，係以行為人意
      圖為自己或第三人不法之所有，將其業務上所持有之他人
      之物，變易其原來持有之意思為不法所有之意思為要件，
      故若未持有他人之物，或未變易其原來持有之意思為不法
      所有之意思，即無犯該罪之餘地。又按民法第27條第2 項
      規定，董事就法人一切事務，對外代表法人。董事有數人
      者，除章程另有規定外，各董事均得代表法人。復按公司
      法第208 條第3 項前段規定，董事長對內為股東會、董事
      會及常務董事會主席，對外代表公司。查：
      (1)本件被告既為百樂家公司之董事長，復為公司之代表人
        ，已如上述，其本於上開法律規定，本有權保管百樂家
        公司大、小章及銀行存摺。又聲請人既已自承其非百樂
        家公司之經營者或股東，亦非該公司之董事或監察人，
        則聲請人相對於被告，更非本於公司之股東、董事、監
        察人或代表人之地位，而得主張公司對外應如何營運及
        決策事務之人，是以被告拒絕交付百樂家公司大、小章
        及銀行存摺予聲請人，並無不法。
      (2)其次，車牌號碼1622-DE 號箱式冷凍車原屬百樂家公司
        所有，並非「蛋糕坊」或聲請人所有，此有行車執照影
        本1 紙附卷可按，而被告將該車處分後，所得款項20萬
        元亦存入百樂家公司之帳戶，此有百樂家公司之中國信
        託商業銀行存摺影本及統一發票影本各1 紙在卷可憑，
        足徵被告以公司代表人身分處分公司資產，並將所得款
        項用於公司經營，其無為自己或第三人不法所有之意圖
        ，亦未易持有為所有，至為明顯，被告所為，自與刑法
        業務侵占罪之構成要件有間。
    3.按刑法第342 條之背信罪以為他人處理事務，意圖為自己
      或第三人不法之利益，或損害本人之利益，而為違背其任
      務之行為，致生損害於本人之財產或其他利益為其成立要
      件。所謂為他人處理事務，係指受他人委任，而為其處理
      事務而言。又背信罪之主體限於為他人處理事務之人，如
      為自己之工作行為，無論圖利之情形是否正當，原與該條
      犯罪之要件不符（最高法院49年臺上第1530號判例、29年
      上第674 號判例意旨參照）。
      (1)查車牌號碼1622-DE 號箱式冷凍車係屬百樂家公司所有
        ，業已敘述如前，該車輛既屬百樂家公司所有，非「蛋
        糕坊」或聲請人所有，被告亦非受聲請人委任為其處理
        事務之人，則被告本於百樂家公司代表人之身分處分該
        車，且將該車處分後所得款項亦存入百樂家公司帳戶，
        亦如上述，足徵被告並無為自己不法利益之意圖至為明
        確，核被告所為，自與刑法背信罪之構成要件有別。
      (2)又依聲請人與被告所訂立之合作協議書內容觀之，係約
        定百樂家公司之營運範圍不包括「蛋糕坊」，「蛋糕坊
        」之收益歸聲請人個人所有，員工之薪資及勞健保由聲
        請人自行支付，但並未明文約定「蛋糕坊」之工作人員
        應投保於百樂家公司名下，是被告不為「蛋糕坊」之工
        作人員辦理勞、健保業務，並不違反雙方之合作協議。
        從而，被告既未受聲請人之委任處理勞、健保業務，實
        無犯背信罪之可言。
  (四)按法院於審查交付審判之聲請有無理由時，除認為告訴人所
    指摘不利被告之事證未經檢察機關詳為調查或斟酌，或不起
    訴處分書所載理由違背經驗法則、論理法則或其他證據法則
    ，否則，不宜率予交付審判，法院辦理刑事訴訟案件應行注
    意事項第118 點定有明文。本院依職權調閱前開偵查卷宗，
    依其內容所示，士林地檢署檢察官所為不起訴處分書及高檢
    署檢察長駁回再議聲請處分書，已就聲請人於偵查時提出之
    告訴理由予以斟酌，詳予調查證據，並詳加論述所憑證據及
    其認定之理由，且原處分所載證據取捨及事實認定之理由，
    尚無違背經驗法則或論理法則之情事，參諸前開規定，原檢
    察官及高檢署檢察長以被告犯罪嫌疑不足，分別予以不起訴
    處分及駁回再議之聲請，認事用法，並無不當。是本件原查
    明之事實及證據既難認足以跨越提起公訴之門檻，是聲請人
    請求將本件交付審判開始進行審判程序，自無理由，應予駁
    回。
據上論斷，應依刑事訴訟法第258 條之3 第2 項前段，裁定如主
文。
中　　華　　民　　國　　94　　年　　11　　月　　30　　日
                  刑事第六庭審判長法  官  李育仁
                                  法  官  許辰舟
                                  法  官  黃潔茹
以上正本證明與原本無異。
本件不得抗告。
                                  書記官   柳瑞宗
中　　華　　民　　國　　94　　年　　12　　月　　8 　　日
